臺灣高等法院刑事判決
109年度上易字第37號
上  訴  人  
即  被  告  李宗豪  
上列上訴人即被告因違反毒品危害防制條例案件，不服臺灣士林
地方法院108年度審易字第1824號，中華民國108年11月21日第一
審判決（起訴案號：臺灣士林地方檢察署108年度毒偵字第1070
號、108年度毒偵字第1457號），提起上訴，本院判決如下：
    主  文
上訴駁回。
    理  由
一、按不服地方法院之第一審判決而上訴者，應向管轄第二審之
    高等法院為之，須提出上訴書狀，並應敘述具體理由，刑事
    訴訟法第350 條第1 項、第361 條第1 項、第2 項分別定有
    明文，此為上訴必備之程式；倘所提上訴理由非屬具體理由
    者，為上訴不合法律上之程式，且由同法第361 條之立法理
    由第3 項：「上訴理由是否具體，係屬第二審法院審查範圍
    ，不在命補正之列。」等語可知，上訴書狀雖記載理由，但
    並未具體敘述時，則無須再命補正（最高法院97年度台上字
    第3889號判決意旨參照），第二審法院應依刑事訴訟法第36
    2 條前段、第367 條前段之規定以判決駁回之。而所稱「具
    體理由」，並不以其書狀應引用卷內訴訟資料，具體指摘原
    審判決不當或違法之事實，亦不以於以新事實或新證據為上
    訴理由時，應具體記載足以影響判決結果之情形為必要。但
    上訴之目的，既在請求第二審法院撤銷或變更第一審之判決
    ，所稱「具體」，當係抽象、空泛之反面，若僅泛言原判決
    認事用法不當、採證違法或判決不公、量刑過重等空詞，而
    無實際論述內容，即無具體可言。從而，上開法條規定上訴
    應敘述具體理由，係指須就不服判決之理由為具體之敘述，
    而非空泛之指摘而言（最高法院106 年度第8 次刑事庭會議
    決議意旨參照）。準此，上訴人之上訴書狀縱有敘述上訴理
    由，倘僅是徒托空言或漫事指摘，未舉出該案相關之具體事
    由者，即與未敘述具體理由無異，所為上訴即非適法。
二、本件上訴人即被告不服原審判決，提起上訴，上訴理由略以
     ：被告目前已生活正常，工作也進入正軌，對所犯罪刑深
     感悔悟，希望能判輕些，讓被告可以易科罰金，讓此案件
     趕快結案，又被告於偵查過程坦承不諉，應可獲得從輕量
     刑，被告深知做錯事情，無討價還價的立場，仍盼案件對
     被告的生活影響降至最輕云云。
三、經查：原審認定被告所為係犯毒品危害防制條例第10條第2
    項之施用第二級毒品罪，其於持有第二級毒品甲基安非他命
    後，進而施用，其持有之低度行為應被其施用之高度行為所
    吸收，不另論罪，並說明被告為累犯，但考量前開執行完畢
    之施用毒品罪執行完畢日距離本案犯行已近5 年之久，另於
    107 年間執行完畢者則係公共危險案件，與本案罪名、犯罪
    類型均非相同，且被告為本件犯行係屬成癮性的病患型犯罪
    ，並無特別惡性，或係因對刑罰反應力薄弱而有加重刑度之
    必要，並參考司法院釋字第775號解釋意旨，認本件無依累
    犯規定加重其刑之適用，且審酌被告曾因施用毒品經觀察、
    勒戒及法院多次判處罪刑確定並執行完畢，仍犯本案施用第
    二級毒品犯行，實屬不該，惟念及毒品危害防制條例對於施
    用毒品之被告係以治療、矯治為目的，非重在處罰，被告違
    犯本罪實係基於「病患型」行為，其犯罪心態與一般刑事犯
    罪之本質並不相同，應側重適當之醫學治療及心理矯治為宜
    ，又其行為本質屬自我傷害身體之行為，反社會程度較低，
    且考量被告坦承犯行之犯後態度等一切情狀，量處有期徒刑
    7 月，及敘明扣案之白色結晶3 包（其中2 包淨重合計1.94
    10公克，驗餘淨重合計1.9408公克；餘1 包淨重0.4620公克
    ，驗餘淨重0.4618公克），既係毒品危害防制條例第2 條第
    2 項第2款所規定之第二級毒品，不問屬於被告與否，應依
    毒品危害防制條例第18條第1 項前段之規定諭知沒收銷燬；
    又盛裝上開甲基安非他命之包裝袋3 只因包覆毒品，其上顯
    留有該毒品之殘渣，無論依何種方式均難與之析離，應整體
    視之為毒品，爰連同該包裝袋併予諭知沒收銷燬；至鑑定用
    罄部分，因已滅失，故不再為沒收銷燬之諭知。又供犯罪所
    用、犯罪預備之物或犯罪所生之物，屬於犯罪行為人者，得
    沒收之，刑法第38條第2 項前段定有明文。扣案玻璃球吸食
    器1 組，係被告所有，供其施用甲基安非他命所用之物，爰
    依上開規定宣告沒收，均已詳敘其所憑證據、認定理由及量
    刑依據。從形式上觀察，原判決並無認定事實錯誤、量刑瑕
    疵或違背法令之情形。又關於刑之量定，係實體法上賦予法
    院得為自由裁量之事項，倘其量刑已以行為人之行為罪責為
    基礎，並斟酌刑法第57條各款所列情狀，在法定刑度內，酌
    量科刑，如無偏執一端，致明顯失出失入情形，上級審法院
    即不得單就量刑部分遽指為不當或違法。至被告上訴意旨雖
    稱希望能判輕些，可以易科罰金云云，惟查：被告所犯係法
    定刑為3 年以下有期徒刑之施用第二級毒品罪，原審就其所
    犯上開罪，未依刑法第47條第1項累犯之規定加重其刑，原
    審所量處之刑，亦屬低度量刑，且審酌被告曾因施用毒品經
    觀察、勒戒及法院多次判處罪刑確定並執行完畢，仍犯本案
    施用第二級毒品犯行，但念及其行為本質屬自我傷害身體之
    行為，反社會程度較低，且考量被告坦承犯行之犯後態度等
    一切情狀，已如上述，經核並無違法或不當之處。被告上訴
    未具體指摘原判決有何違法或不當，構成應予撤銷之理由，
    亦未表明原判決之量刑有何輕重失衡、濫用裁量權或不適用
    法則之情形，構成應予撤銷之具體理由，已難謂提出合於刑
    事訴訟法第361 條第1 項規定之具體理由。
四、綜上，本件上訴未依法記載上訴之「具體理由」，其上訴顯
    屬違背法律上之程式，爰不經言詞辯論，逕予駁回。
據上論斷，應依刑事訴訟法第367 條前段、第372 條，判決如主
文。 
中    華    民    國    109   年    1     月    8     日
                  刑事第七庭  審判長法  官  孫惠琳
                                    法  官  張育彰
                                    法  官  連雅婷
以上正本證明與原本無異。
不得上訴。
                                    書記官  潘文賢
中    華    民    國    109   年    1     月    9     日
附錄本案論罪科刑法條全文：
毒品危害防制條例第10條：
施用第一級毒品者，處 6 月以上 5 年以下有期徒刑。
施用第二級毒品者，處 3 年以下有期徒刑。